【裁判字號】    99,交易,36
【裁判日期】    990519
【裁判案由】    過失致死
【裁判全文】
臺灣宜蘭地方法院刑事判決              99年度交易字第36號
公  訴  人  臺灣宜蘭地方法院檢察署檢察官
被      告  甲○○
上列被告因過失致死案件，經檢察官提起公訴（99年度偵字第90
4號），本院判決如下：
    主  文
甲○○犯過失致人於死罪，處有期徒刑柒月。緩刑參年。
    犯罪事實
一、甲○○於民國98年12月12日下午，駕駛車牌號碼2470-VP號
    自小貨車，沿宜蘭縣員山鄉○○○路由宜蘭往員山方向行駛
    ，於下午5時30分許，行經永金二路與永金二號橋岔路口下
    坡路段時，應注意車前狀況，並隨時採取必要之安全措施，
    且在峻狹坡路交會時，下坡車應停車讓上坡車先行駛過，以
    避免危險之發生，而當時天候雨、夜間無照明、路面溼潤無
    缺陷、亦無障礙物，應減速慢行，並無不能注意之情形，竟
    疏未注意車前狀況及停讓上坡車先行，並貿然以時速40至50
    公里之速度超速前行，適有酒後（血液中含酒精濃度值達19
    2mg/dl）騎乘車號UQY-176號輕型機車之乙○○，沿永金二
    路由員山往宜蘭方向行駛，行經上開地點之上坡路段，二車
    發生碰撞，致乙○○受有頭部外傷、蜘蛛網膜下腔出血等傷
    害，經送醫急救後仍不治死亡。甲○○於肇事後留在現場，
    並於犯罪偵查機關之警察抵達時，承認為肇事人自首接受裁
    判。
二、案經甲○○自首及被害人乙○○之父丙○○訴由臺灣宜蘭地
    方法院檢察署檢察官偵查起訴。
    理  由
一、本件被告之供述及被告以外之人於審判外之陳述暨相關筆錄
    、書證（以下所引據者），檢察官、被告均未於本案言詞辯
    論終結前聲明異議。本院審酌該等陳述、筆錄、書證作成時
    之情況，亦無何等違背刑事訴訟程序或顯不可信之情形，倘
    以之作為本案認定犯罪事實之基礎，尚屬適當，爰依刑事訴
    訟法第159條第1項、第159條之5等規定，認均具有證據能力
    ，合先敘明。
二、訊據被告甲○○坦承駕駛車牌號碼2470-VP號自小貨車，在
    上述路段以時速4、50公里行駛，未讓被害人乙○○之上坡
    車先行駛過，而不慎撞及鄭惠美所駕駛之機車，致鄭惠美死
    亡之事實，核與被害人乙○○之父丙○○證述情節相符，復
    有道路交通事故調查報告表1份、國立陽明大學附設醫院證
    斷證明書1張及肇事現場照片46張附卷可稽。按汽車行駛時
    ，駕駛人應注意車前狀況，並隨時採取必要之安全措施；且
    汽車在峻狹坡路交會時，下坡時應讓上坡車先行駛過；又行
    車速度，依速限標誌或標線之規定，道路交通安全規則第94
    條第3項、第100條第3款及第93條第1項分別定有明文。被告
    駕車自應注意上述道路交通安全規定，而依當時天候雨、夜
    間無照明，道路無缺陷、亦無障礙物，速限為時速40公里，
    且該路段上已有「讓」字之標誌，有道路交通事故調查報告
    表（詳98年度相字第419號卷第17頁）及現場照片12張在卷
    可稽（詳同上卷第23頁、第36頁下方、第38頁下方、第39
    頁、第41頁、第43至45頁），而被告並無不能注意之情事，
    其竟疏未注意及此，仍駕駛自小貨車在行經該下坡路段時，
    以時速4、50公里行駛，未讓前方對向之被害人乙○○之上
    坡車先行駛過，因而肇事，其有過失甚明。又被害人乙○○
    因本件車禍受有頭部外傷、蜘蛛網膜下腔出血等傷害，經送
    醫急救後仍不治死亡之事實，業經檢察官督同檢驗員相驗屬
    實，製有相驗筆錄、相驗屍體證明書、法醫檢驗報告書、國
    立陽明醫院診斷證明書及相驗照片36張在卷可憑（詳同上卷
    第48、51、53至62、47、103至120頁），則被告之過失駕駛
    行為，與被害人之死亡結果間，具有相當因果關係。另乙○○有酒後駕車情事，有國立陽明大學附設醫院特殊生化檢驗
    報告附卷可參（詳同上卷第69頁），併足見其對於車禍之發
    生亦與有過失，惟此僅係本院量刑時之參考，及告訴人請求
    民事損害賠償時有無過失相抵之問題而已，不得以被害人亦
    與有過失為由，即逕解免被告之過失罪責，併此敘明。綜上
    ，本案事證明確，被告犯行堪以認定。
三、核被告所為，係犯刑法第276條第1項之過失致死罪。被告於
    肇事後，留在現場，對於未發覺之犯罪，主動向前往處理之
    警員告知其係駕車肇事者，進而接受本院裁判，此有宜蘭縣
    政府警察局道路交通事故肇事人自首情形紀錄表1紙在卷可
    稽（詳同上卷第21頁），是被告核已自首，爰依刑法第62
    條前段規定，減輕其刑。爰審酌被告自陳高職畢業之智識程
    度，現從事怪手司機之生活狀況，與其竟疏未注意前開規定
    ，因而發生前揭車禍，其違反注意義務之程度非輕，而其過
    失行為導致被害人乙○○不幸死亡，使被害人家屬承受喪失
    親人之苦痛，其犯罪所生危害非微，併斟酌被害人對本件車
    禍事故之發生，實亦同有酒後騎車之與有過失情事，暨被告
    犯後坦承犯行，尚有悔意等一切情狀，量處如主文所示之刑
    。被告前未曾因故意犯罪受有期徒刑以上刑之宣告，而其於
    本院審理中坦認犯行，併與被害人家屬成立和解，此有宜蘭
    縣五結鄉調解委員會調解書附卷可稽（詳99年度調參字第30
    4號卷第2頁），雖告訴人丙○○在審理中表示上開和解內容
    中，尚有強制責任險保金因故未能請領，故須至被告賠償其
    餘150萬元才會原諒被告等語，惟以被告之月薪新臺幣（下
    同）-2、3萬元，且已支付140萬元賠償金，足見其犯後甚有
    悔意，暨斟酌被告乃一時失慮，致罹刑典各情，認被告經此
    刑之宣告後，應知警惕而無再犯之虞，前開對之所宣告之刑
    以暫不執行為當，茲併依刑法第74條第1項第1款規定宣告緩
    刑3年，用啟自新。至民事部分，則應由被告與丙○○另行
    循民事途徑處理，附此敘明。
據上論斷，應依刑事訴訟法第299條第1項前段，刑法第276條第1
項前段、第62條前段、第74條第1項第1款，刑法施行法第1條之1
第1項、第2項前段，判決如主文。
本案經檢察官陳嘉瑜到庭執行職務。
中    華    民    國    99    年    5     月    19    日
                  交通法庭法  官  張育彰
以上正本證明與原本無異。
如不服本判決應於收受本判決後10日內向本院提出上訴書狀，並
應敘述具體理由。若未敘述理由者，應於上訴期間屆滿後20日內
向本院補提理由書狀(均須按他造當事人之人數附繕本)。
                          書記官  陳靜宜
中    華    民    國    99    年    5     月    19    日
附錄本案論罪科刑法條全文
中華民國刑法第276條第1項
因過失致人於死者，處2年以下有期徒刑、拘役或2千元以下罰金
。

司法院資訊處製作；財團法人民間司法改革基金會備份。
